最高法院刑事判決　　　　　　　　　　111年度台上字第538號
上　訴　人　湯鎰彰
 
 
上列上訴人因違反槍砲彈藥刀械管制條例案件，不服臺灣高等法
院中華民國110年9月9日第二審判決（110年度上訴字第2672號，
起訴案號：臺灣新北地方檢察署109 年度偵字第11952、32471號
），提起上訴，本院判決如下：
    主  文
上訴駁回。
    理  由
一、按刑事訴訟法第377 條規定，上訴於第三審法院，非以判決
    違背法令為理由，不得為之。是提起第三審上訴，應以原判
    決違背法令為理由，係屬法定要件。如果上訴理由書狀並未
    依據卷內訴訟資料，具體指摘原判決不適用何種法則或如何
    適用不當，或所指摘原判決違法情事，顯與法律規定得為第
    三審上訴理由之違法情形，不相適合時，均應認其上訴為違
    背法律上之程式，予以駁回。
二、本件原審審理結果，認為上訴人湯鎰彰違反槍砲彈藥刀械管
    制條例（下稱槍砲條例）犯行明確，因而撤銷第一審之科刑
    判決，經比較新舊法律，改判仍依想像競合犯從一重論處上
    訴人犯非法持有可發射子彈具殺傷力之手槍罪刑，已載認其
    調查證據之結果及憑以認定犯罪事實之心證理由。
三、槍砲條例第18條第1 項前段規定犯本條例之罪自首，並報繳
    其持有之全部槍砲、彈藥、刀械者，減輕或免除其刑；另刑
    法第62條亦規定對於未發覺之罪自首而受裁判者，得減輕其
    刑。所謂「發覺」，係指有偵查犯罪權限之公務員已知悉犯
    罪事實及犯罪行為人而言，雖不以確知其人犯罪無誤為必要
    ，然若依憑現有客觀之證據，足認有「確切之根據得合理之
    可疑」其為犯罪嫌疑人之程度者，即屬之。原判決就上訴人
    所辯其符合自首規定等語，已敘明本件係員警早已有具體情
    資，懷疑位於新北市○○區○○街00巷00號5 樓之建築物內
    藏有槍枝、子彈，嗣持搜索票前往該址執行搜索時，依上訴
    人同住該址並開門讓員警入內搜索之地緣關係及現場搜索情
    形，如何對上訴人涉犯非法持有槍枝情事產生合理懷疑，使
    上訴人犯案之可能性提高至被確定為犯罪嫌疑之程度，況上
    訴人於搜索時向員警供陳之槍枝係不具殺傷力之「道具槍」
    ，並非本件經起訴具殺傷力之槍枝，而不成立自首之理由。
    凡此，概屬原審採證認事職權之合法行使，上訴意旨對自首
    之事實問題，重為爭執，顯與法律規定得為第三審上訴理由
    之違法情形，不相適合。
四、槍砲條例第18條第4 項前段規定「犯本條例之罪，於偵查或
    審判中自白，並供述全部槍砲、彈藥、刀械之來源及去向，
    因而查獲或因而防止重大危害治安事件之發生者，減輕或免
    除其刑。」所謂「因而查獲」或「因而防止」係指其來源或
    去向之被查獲、重大危害治安事件之被防止與行為人之自白
    及供述間具有相當因果關係者而言。原判決就上訴人雖於偵
    、審中自白，並供述槍、彈來源係其友人「楊雞恩」即楊昇
    翰，然亦供明楊昇翰已亡歿等情，顯無查獲或因而防止重大
    危害治安事件之發生可言，故不符該規定之寬典要件，復已
    論述明白，核無違法。上訴意旨就原判決已說明事項，徒憑
    己意而為相異評價，亦非適法之第三審上訴理由。
五、依上所述，本件上訴違背法律上之程式，應予駁回。
據上論結，應依刑事訴訟法第395條前段，判決如主文。
中    華    民    國   111    年    2     月    16    日
                  刑事第六庭審判長法  官  許  錦  印  
                                  法  官  朱  瑞  娟  
                                  法  官  劉  興  浪  
                                  法  官  高  玉  舜  
                                  法  官  何  信  慶  
本件正本證明與原本無異
                                  書記官
中    華    民    國   111    年    2     月    21    日